【裁判字號】    90,再易,48
【裁判日期】    900727
【裁判案由】    再審之訴
【裁判全文】
臺灣臺北地方法院民事裁定  九十年再易字第四八號
    再審原告    甲○○
    訴訟代理人  徐滄明律師
    再審被告    富邦證券金融股份有限公司  設台北市○○路○段一六九號二十樓
    法定代理人  簡從德      住台北市○○路○段一六九號二十樓
右當事人間請求再審之訴事件，再審原告對於本院民國八十九年六月二十三日八十九
年度促字第二三四九五號確定支付命令提起再審之訴，本院裁定如左：
    主      文
再審之訴駁回。
再審訴訟費用由再審原告負擔。
    理      由
一、本件聲請意旨：如後附之聲請再審狀影本所載。確認之訴部分，本院另以九十年
    度重訴字第九四二號裁定駁回，合先敘明。
二、按再審之訴顯無再審理由者，得不經言詞辯論，以判決駁回之，此於確定裁定均
    準用之，民事訴訟法第四百九十六條第一項第二款、第五百零二條第二項、第五
    百零七條分別定有明文。經本院調卷閱審查結果，本院八十九年度促字第二三四
    九五號確定支付命令准予再審被告聲請之金錢請求，依民事訴訟法第五百十二條
    之規定書面審理後，認其符合同法第五百零八條、第五百十一條之規定而准許之
    裁定。而再審原告於本件再審之訴係依同法第四百九十六條第一項第十三款「當
    事人發現未經斟酌之證物或得使用該證物者。」為再審理由之依據。然本件再審
    之支付命令係屬裁定，僅是依同法第五百零七條得準用再審程序。而法律之準用
    ，僅在性質許可之範圍，準用另一法律之規定，如性質上不同者，自不在準用之
    列。支付命令之聲請，除應表明當事人及法院外，祇須表明請求之標的並其數量
    及請求之原因事實，以及應發支付命令之陳述，此觀民事訴訟法第五百十一條之
    規定自明。亦即支付命令僅係就債權人請求之事項及所提出之書證為形式上之審
    查，與判決之行言詞辯論程序須為實質上審查有別。而同法第四百九十六條第一
    項第十三款規定之再審事由，依前開說明，係以前訴訟程序事實審言詞辯論終結
    前已存在而未經斟酌之證物為限，則本件支付命令之核發未經言詞辯論之實質審
    理程序，性質上自無準用該款再審之餘地。是原告以同法第四百九十六條第一項
    第十三款之規定聲請再審顯無理由。
三、再者，縱再審原告依同法第四百九十六條第一項第十三款聲請有審酌之可能，然
    次按再審之訴，應於三十日之不變期間內提起。前項期間，自判決確定時起算。
    但再審之理由知悉在後者，自知悉時起算。又再審之訴，應表明左列各款事項，
    提出於管轄法院為之：一當事人及法定代理人。二、聲明不服之判決及提起再審
    之訴之陳述。三、應於如何程度廢棄原判決及就本案如何判決之聲明。四、再審
    理由及關於再審理由並遵守不變期間之證據。再審訴狀內，宜記載準備本案言詞
    辯論之事項。同法第五百條第一、二項、第五百零一條定有明文。卷查本件支付
    命令係於八十九年六月三十日送達再審原告，送達處所為再審原告之戶籍住所台
    北市○○○路○段二二號十樓之一，有戶籍謄本一份附於前開八十九年促字第二
    三四九五號卷可參，而該送達證書係由該址鴻陽大廈管理委員會之受僱人周永義
    所代收，此觀之該送達證書自明。而受公寓大廈管理委員會僱用之管理員，其所
    服勞務包括為公寓大廈住戶接收郵件者，性質上應屬全體住戶之受僱人，即與同
    法第一百三十七條第一項規定之受僱人相當。郵政機關之郵差送達文書於住、居
    所、事務所或營業所，不獲會晤應受送達人，而將文書付與公寓大廈管理員者，
    為合法送達，該管理員何時將文書轉交應受送達人，已生之送達效力不受影響。
    （最高法院年度台上字第一七五二號判決參照），從而，該支付命令於八十九年
    六月三十日送達再審原告堪予認定。是再審原告主張收受人未交付支付命令裁定
    一節，不僅不影響送達之效力，又其僅提出管理委員會之簽收單為說明，未提出
    管理人未交付再審原告之證據以供認定，依前開五百零一條第一項第四款之規定
    ，自無法採信其主張再審理由知悉在後之事實。亦即，本件之再審期間，應適用
    同法第五百條第一項及第二項前段，自支付命令確定時起算，而無同條項但書適
    用之餘地。查前開支付命令既於八十九年六月三十日送達原告，經二十日原告未
    異議而於同年七月二十一日確定，是本件再審期間，應自八十九年七月二十一日
    起算，至同年八月十九日屆滿三十日。而再審原告遲至九十年四月一日始提起再
    審之訴，顯已逾期，應予駁回。
三、依民事訴訟法第五百零七條、第五百零二條第二項、第九十五條、第七十八條，
    裁定如主文。
中      華      民      國    九十      年      七      月    二十七    日
                                            民事第四庭法      官  洪于智
右為正本係照原本作成
如對本裁定抗告須於裁定送達後十日內向本院提出抗告狀
中      華      民      國    九十      年      七      月    二十七    日
~B書記官  林佳蘋


司法院資訊處製作；財團法人民間司法改革基金會備份。
